臺灣高雄地方法院刑事判決　　　　　　　　　　　　　九十三年度訴字第一一九號
　　公　訴　人　臺灣高雄地方法院檢察署檢察官
　　被　　　告　乙○○
　　指定辯護人　公設辯護人丁○○
右列被告因重傷害案件，經檢察官提起公訴（九十二年度偵字第八四０一號），本院
判決如左：
    主  文
乙○○無罪。
    理  由
一、公訴意旨略以：被告乙○○與告訴人丙○○原係同居男女朋友，其後告訴人丙○
    ○發現乙○○與派出所警員有曖昧關係，即將此事告知該警員太太，加以雙方因
    此事發生爭執時，丙○○曾出手加以毆打。詎被告乙○○竟懷恨在心，並揚言報
    復，於民國九十二年二月十四日二十一時，先打電話聯絡告訴人丙○○表明欲與
    見面，二人乃相約在高雄縣鳳山市○○○路福誠高中前碰面，見面後告訴人丙○
    ○要求共同用餐。於用餐中因臨時有事離開，二人更相約於半小時後再見面。乃
    被告乙○○竟與其他五不詳姓名之男子基於共同重傷害之犯意，於當晚十時許於
    電話聯絡中知告訴人丙○○在高雄縣鳳山市○○○路六八六號紅番族啤酒屋前，
    即夥同該五名男子搭乘廂型車（車牌號碼不詳）乙輛前往，隨由其中四名不詳姓
    名之男子分持開山刀等凶器，下車針對其四肢加以砍傷，隨即逃逸，致告訴人丙
    ○○受有多處切割傷併多處肌腱斷裂、右手尺神經及動脈斷裂、左尺骨鷹突骨折
    及左肱骨外髁骨折、左膛骨皮質切割傷等之傷害，嗣經路人報警處理並送醫，始
    幸免於難，而致未遂，因認被告乙○○涉犯刑法第二百七十八條第一項、第三項
    之重傷害未遂罪嫌等語。
二、按犯罪事實應依證據認定之，無證據不得認定犯罪事實，又不能證明被告犯罪者
    ，應諭知無罪之判決，刑事訴訟法第一百五十四條第二項、第三百零一條第一項
    分別定有明文。次按認定不利於被告之事實，須依積極證據，苟積極證據不足為
    不利於被告事實之認定時，即應為有利於被告之認定，更不必有何有利之證據，
    最高法院三十年上字第八一六號著有判例。所謂「積極證據足以為不利被告事實
    之認定」，依據同院七十六年臺上字第四九八六號判例意旨，係指據為訴訟上證
    明之全盤證據資料，在客觀上已達於通常一般之人均不致於有所懷疑、而得確信
    被告確曾犯罪之程度；若未達到此一程度，而有合理之懷疑存在時，即無從為有
    罪之確信。而訴訟上所得之全盤證據資料，固不以直接證據為限，間接證據亦應
    包含在內，惟採用間接證據時，必其所成立之證據，在直接關係上，雖僅足以證
    明他項事實，而由此他項事實，本於事理之作用足以證明待證事實者，方為合法
    ，若憑空之推想，並非得採為證據資料之間接證據，最高法院三十二年上字第六
    七號判例可資參照。
三、公訴人認被告乙○○涉有右揭重傷害未遂罪嫌，無非係以告訴人丙○○之指訴及
    其診斷證明書一紙，資為論罪之主要依據。然訊據被告乙○○則堅決否認有何重
    傷害犯行，並辯稱：案發當時伊根本不在現場，伊並未教唆他人毆打告訴人，告
    訴人所受之傷害與伊無關等語。
四、經查：
 （一）依告訴人丙○○於警訊及本院審理中所供述案發當天即九十二年二月十四日
       下午被告撥打其行動電話，相約於當天晚上九時許，在高雄縣鳳山五甲三路
       福誠高中前見面等語（參見警卷第一頁反面及本院審理卷第五十八頁），惟
       依被告乙○○供述係告訴人丙○○打電話約其見面等語，二人供述內容顯有
       差異，然因公訴人於偵查中並未調閱二人行動電話之通聯紀錄，故僅得依丙
       ○○之供述二人見面之原因，係丙○○要將其所有之重型機車一輛自被告處
       取回而交換機車騎乘等情（參見本院審理卷六十五頁）研判，應以告訴人丙
       ○○主動打電話給被告要求交回重型機車較符合常情，是以，公訴人認本件
       係被告打電話給被告相約見面，是否屬實，顯非無疑，合先敘明。
 （二）其次，被告與告訴人丙○○二人在高雄縣鳳山市○○○路福誠高中見面後，
       一同前往附近用餐，用餐期間並無任何爭吵，而告訴人丙○○因前往高雄市
       ○○○路牽機車先行離開，但二人於離開前即有相約再碰面之地點乙節，此
       為被告與告訴人二人所不否認（參見本院審理卷第六十九頁及第七十二頁）
       ，雖被告稱二人相約之地點為前揭福誠高中，而告訴人則稱係約在高雄縣鳳
       山市○○○路六八六號紅番族啤酒屋前有所不同，但絕非公訴人所稱係案發
       當晚十時許，告訴人丙○○打電話給被告，被告始知告訴人之所在地，應可
       認定。
 （三）另外，被告於警訊中供述有五名男子與被告共乘廂型車到達現場，被告坐於
       車內，五名男子即下車分持開山刀類之刀械砍殺其身體及四肢等語（參見警
       卷第二頁，然於偵查中及本院審理時改口稱係有四名男子持刀械砍殺，另一
       名男子與被告坐在車內等情（參見偵查卷第六頁及本院審理卷第六十一頁）
       ，告訴人丙○○對於遭幾名男子持刀砍殺以及除被告外是否還有其他人在車
       內，前後指述顯有不一，是以，告訴人就遭人砍殺經過之指述是否屬實，亦
       非無疑。
 （四）被告與告訴人迄今並未就本件重傷害事件和解，惟告訴人丙○○卻於本院審
       理時證述認為持刀砍殺之四名男子，應非被告所教唆，被告並無這個本事，
       要撤回告訴等語（參見本院審理卷第七十頁），是以，告訴人主觀上認為被
       告與四名男子就本件重傷害未遂犯行，並無共犯關係。此外，依前開所述，
       被告既與告訴人丙○○無論於案當日第一次見面或第二次見面均已約定固定
       地點，若被告果真有與姓名不詳之四名男子基於重傷害告訴人之犯意聯絡及
       行為分擔，則在第一次見面時即可由該四名男子為之，且在第二次見面時亦
       無須親自到場，而本件被告亦當庭提出於九十二年二月十四日下午十一時十
       分至高雄縣大寮鄉○○○路一九二號聖若瑟醫院就診之診斷證明書一紙（參
       見本院審理卷第三十四頁），依高雄縣政府鳳山分局至刑案現場判斷本件發
       生之時點為九十二年二月十四日下午十時四十五分許（刑事案件報告書係載
       為下午十時四十分），此有刑案現場照片四紙在卷可查，而聖若瑟醫院與紅
       番族啤酒屋二地之相距逾於四公里，此有全國電子地圖一紙在卷可按，被告
       是否能於案發時點出現於紅番族啤酒屋，並於二十五分鐘後到達聖若瑟醫院
       就醫，亦非無疑。
五、綜上所述，告訴人之指訴前後不一，況告訴人之指訴本即使被告受刑事追訴為目
    的，而告訴人與被告亦有感情及財務之糾紛，其供述自有不利於被告之偏頗傾向
    ，而告訴人之診斷證明書亦僅能證明告訴人受有公訴人所指之傷害，被告是否有
    與另四名不詳姓名之人共同傷害告訴人等情，自無法僅以該診斷書作為論斷，且
    告訴人亦於本院審理時證述被告應與其他四名男子並無共犯關係，故縱如告訴人
    指稱被告當時確實在場，惟亦無確切證據足以證明被告與另四名不詳姓名之男子
    間有犯意聯絡及行為分擔，自不能因事前被告曾與告訴人因感情發生爭執，即以
    臆測之詞斷定為被告所為，是上開證據均不足使本院去除合理之懷疑，而得確信
    其為真實之程度，自不足據為被告有罪之認定，此外，本院依職權調查，亦查無
    積極證據足以證明被告有上開犯行，犯罪不能證明，揆之前揭說明，自應為被告
    無罪之諭知。
據上論斷，應依刑事訴訟法第三百零一條第一項，判決如主文。
本案經檢察官甲○○到庭執行職務。
中      華      民      國     九十三     年      五     月    十一    日
                                  臺灣高雄地方法院刑事庭
                                      審判長法  官  邱明弘
                                            法  官  胡宜如
                                            法  官  廖建瑜
右正本證明與原本無異。
如不服本判決，應於判決送達後十日內，向本院提出上訴狀。
                                            書記官  王翌翔
中      華      民      國     九十三     年      五     月    十一    日
